【裁判字號】    95,易,837
【裁判日期】    950526
【裁判案由】    毒品危害防制條例
【裁判全文】
臺灣臺北地方法院刑事判決        九十五年度易字第八三七號
公  訴  人  臺灣臺北地方法院檢察署檢察官
被      告  甲○○
上列被告因違反毒品危害防制條例案件，經檢察官提起公訴（九
十五年度毒偵字第四六六號），及移送併辦（九十五年度毒偵字
第九二四號），嗣被告於準備程序中為有罪之陳述，經告以簡式
審判之旨，並聽取當事人之意見後，經本院合議庭裁定以簡式審
判程序審理，本院判決如下：
    主  文
甲○○連續施用第二級毒品，累犯，處有期徒刑柒月。扣案甲基
安非他命壹包（保管字號：九十五年度藍字第三九四號，不含包
裝袋，驗餘淨重零點貳玖零貳克）沒收銷燬之。
    事  實
一、甲○○前因施用毒品案件，經本院以八十九年度毒聲字第二
    七八○號刑事裁定送觀察、勒戒後，由臺灣臺北地方法院檢
    察署檢察官於民國八十九年十一月二十四日以八十九年度戒
    毒偵字第三四一六號不起訴處分確定，又因施用毒品案件，
    經本院以九十年度毒聲字第一四七二號刑事裁定送觀察、勒
    戒後，由臺灣臺北地方法院檢察署檢察官於九十年九月五日
    以九十年度毒偵字第一五五一號不起訴處分確定，復因施用
    毒品案件，經本院於九十四年五月二十六日以九十四年度易
    字第五二四號刑事判決判處有期徒刑五月，於九十四年六月
    二十日確定，並於九十五年一月十九日易科罰金執行完畢，
    猶不知悔改，其明知安非他命為毒品危害防制條例第二條第
    二項第二款所規定之第二級毒品，竟基於施用第二級毒品安
    非他命之概括犯意，自九十四年九月四日某時起至九十五年
    一月二十日某時止，在臺北市大安區○○○路○段朋友住處
    ，將安非他命置於吸食器內燒烤吸食之方式，施用安非他命
    多次，嗣於九十四年九月五日晚間六時三十五分許，在臺北
    市○○區○道路九十六巷二十二號二樓，為警持搜索票搜索
    查獲，並扣得非其所有之安非他命一包（毛重○‧八五公克
    ，淨重○‧六五公克）及安非他命吸食器一組；另於九十五
    年一月二十一日晚間十一時五十分許，在臺北市松山區市○
    ○道與光復南路口，為警盤查查獲，並扣得非其所有之安非
    他命一包（保管字號：九十五年度藍字第三九四號，不含包
    裝袋，淨重○‧三一三四克，取樣○‧○二三二克鑑析用罄
    ，驗餘淨重○‧二九○二克），而甲○○上開二次為警查獲
    所採集之尿液，經送臺灣檢驗科技股份有限公司檢驗結果，
    均呈安非他命類陽性反應，始查悉上情。
二、案經臺北市政府警察局松山分局報請臺灣臺北地方法院檢察
    署檢察官偵查起訴，及臺北市政府警察局信義分局報請臺灣
    臺北地方法院檢察署檢察官併案審理。嗣經本院合議庭裁定
    以簡式審判程序審理。
    理  由
一、上揭事實，業據被告甲○○於本院準備程序及審理時均坦認
    不諱（見本院卷第二十八頁反面、第三十五頁），且：
  (一)被告二次為警查獲所採集尿液，經送請臺灣檢驗科技股份有
    限公司以氣相層析質譜儀法確認檢驗後，確呈安非他命類陽
    性反應，有該公司報告編號ＣＨ／二○○五／九○三八一、
    ＣＨ／二○○六／一二二二三之濫用藥物尿液檢驗報告附卷
    可稽（見臺灣臺北地方法院檢察署九十五年度毒偵字第四六
    六號偵查卷第六十七頁、九十五年度毒偵字第九二四號偵查
    卷第五頁）。
  (二)被告前因施用毒品案件，經本院以八十九年度毒聲字第二七
    八○號刑事裁定送觀察、勒戒後，由臺灣臺北地方法院檢察
    署檢察官於八十九年十一月二十四日以八十九年度戒毒偵字
    第三四一六號不起訴處分確定，又因施用毒品案件，經本院
    以九十年度毒聲字第一四七二號刑事裁定送觀察、勒戒後，
    由臺灣臺北地方法院檢察署檢察官於九十年九月五日以九十
    年度毒偵字第一五五一號不起訴處分確定，復因施用毒品案
    件，經本院以九十四年度易字第五二四號刑事判決判處有期
    徒刑五月確定，有各該刑事裁定、不起訴處分書、刑事判決
    、臺灣高等法院被告前案紀錄表在卷可佐（見本院卷第十二
    頁、第十三頁至第十四頁、第十五頁、第十六頁至第十九頁
    、第三十七頁至第四十一頁）。
  (三)綜上，足徵被告任意性自白核與事實相符。本案事證明確，
    被告施用第二級毒品安非他命之犯行堪以認定，應予依法論
    科。
二、查安非他命係屬毒品危害防制條例第二條第二項第二款所定
    之第二級毒品，不得施用、持有。故核被告所為，係犯毒品
    危害防制條例第十條第二項之施用第二級毒品罪，其持有安
    非他命之低度行為，為施用安非他命之高度行為所吸收，不
    另論罪。被告持有第二級毒品安非他命之行為既不另論罪，
    縱其持有數量純質淨重逾行政院於九十三年一月七日訂定之
    「轉讓持有毒品加重其刑之數量標準」，仍無適用修正後毒
    品危害防制條例第十一條第四項加重其刑規定之餘地，應予
    敘明。又被告先後多次施用第二級毒品安非他命之犯行，係
    時間緊接，所犯罪構成要件相同之罪，顯係基於概括犯意反
    覆為之，應依刑法第五十六條連續犯規定，論以一罪，並加
    重其刑。起訴書雖僅敘及被告於九十四年十二月下旬起至九
    十五年一月二十一日前九十六小時止，施用第二級毒品安非
    他命之犯行，惟該部分與被告其餘犯行，有連續犯之裁判上
    一罪關係，且經檢察官移送併辦，為起訴效力所及，本院自
    應併予審究。按累犯之成立，以曾受有期徒刑之執行完畢，
    或受無期徒刑或有期徒刑一部之執行而赦免後，五年以內再
    犯有期徒刑以上之罪為成立要件。故連續犯之數行為，有部
    分於上述之五年以內，即構成累犯（最高法院九十三年度臺
    上第六三四二號判決參照）。被告因施用毒品案件，經本院
    於九十四年五月二十六日以九十四年度易字第五二四號刑事
    判決判處有期徒刑五月，於九十四年六月二十日確定，並於
    九十五年一月十九日易科罰金執行完畢，有臺灣高等法院被
    告前案紀錄表在卷可按，其於受有期徒刑之執行完畢後，五
    年內再犯本件有期徒刑以上之罪，為累犯，應依法加重其刑
    ，並遞加重之。爰審酌被告前曾二次因施用毒品送觀察、勒
    戒，經檢察官不起訴處分，復因三犯施用毒品經法院判刑後
    ，仍不知悛悔，一再施用毒品，顯已有成癮性，所為對個人
    身心戕害甚鉅，惟其犯罪後坦承犯行，態度尚稱良好，及其
    犯罪之動機、目的、手段、智識程度等一切情狀，量處如主
    文所示之刑。
三、次按刑法第三十八條規定之沒收，為從刑之一種，具有刑罰
    及保安處分之性質，且與主刑有從屬關係，依主從不可分原
    則，應於裁判時附隨於主刑而宣告，故該條第一項第一款至
    第三款規定之沒收物，須與犯罪有直接關係並於犯罪事實中
    有具體之記載，始能於判決主文宣示沒收，然該條第二項規
    定同條第一項第一款之違禁物，不問屬於犯人與否沒收之，
    第四十條但書復規定違禁物得單獨宣告沒收，則與該犯罪無
    直接關係而於犯罪事實中未具體記載之違禁物，應由檢察官
    另行聲請單獨沒收；惟該與被告犯罪無直接關係之違禁物，
    檢察官於起訴書內已敘明應依法沒收者，應認檢察官已聲請
    沒收，為避免司法資源之浪費，仍得於判決時併宣告沒收；
    毒品危害防制條例第十八條第一項前段規定：「查獲之第一
    、二級毒品及專供製造或施用第一、二級毒品之器具，不問
    屬於犯人與否，均沒收銷燬之」，此項規定係刑法第三十八
    條之特別規定，仍有上開原則之適用（最高法院九十一年度
    臺非字第六七號判決參照）。扣案保管字號：九十五年度藍
    字第三九四號顆粒一包，經送憲兵司令部刑事鑑識中心以電
    子天秤法及氣相層析質譜儀分析法（ＧＣ／ＭＳ）檢驗後，
    檢出毒品甲基安非他命成分（不含包裝袋，淨重○‧三一三
    四克，取樣○‧○二三二克鑑析用罄，驗餘淨重○‧二九○
    二克），有憲兵司令部刑事鑑識中心九十五年三月十四日（
    九五）安鑑字第○○三九六號鑑驗通知書在卷足憑（見同上
    第四六六號偵查卷第六十三頁），係屬查獲之第二級毒品，
    惟被告於警詢、偵查及本院審理時均否認施用該包甲基安非
    他命，亦否認為其所有，然此係違禁物，既經檢察官於起訴
    書內敘明應依法毒品危害防制條例第十八條第一項規定沒收
    銷燬之等語，足認其已就此部分扣案毒品聲請本院宣告沒收
    銷燬，參諸前揭說明，為避免司法資源之浪費，仍應依毒品
    危害防制條例第十八條第一項前段規定予以宣告沒收銷燬之
    ，至於放置上開甲基安非他命之包裝袋一個，查無積極證據
    足證係屬被告所有，供犯罪所用之物，爰不為沒收之宣告。
    至於九十四年九月五日查獲扣案之安非他命一包（毛重○‧
    八五公克，淨重○‧六五公克）及安非他命吸食器一組，被
    告於警詢及本院審理時皆否認為其所有，亦否認施用該包安
    非他命，復否認以該安非他命吸食器施用安非他命，且被告
    於九十四年九月五日為警查獲時，亦未在臺北市政府警察局
    信義分局扣押物品目錄表上簽名表示該安非他命及安非他命
    吸食器為其所有，再參以該扣押物品目錄表上備註欄業記載
    該包安非他命係案外人張宏光所有，該安非他命吸食器為案
    外人鄭凱軒所有（見同上第九二四號偵查卷第一○七頁），
    是依卷內證據所示，並無從證明該等扣案物與被告本案犯行
    間有何直接關係存在，檢察官復未於移送併辦意旨書中表明
    聲請單獨宣告沒收該扣案物之意，本院自無庸於判決中予以
    宣告沒收，併予敘明。
四、再按犯罪事實具有連續性或繼續性者，在實體上為一罪，在
    訴訟法上為同一客體，具有不可分割性，故檢察官雖就其犯
    罪事實之一部起訴，依刑事訴訟法第二百六十七條之規定，
    其效力及全部；就經言詞辯論之有罪判決，其確定判決既判
    力之時點，係以最後審理事實法院宣示判決時為準，因最後
    審理事實法院宣示判決後始行發生之事實，非該法院所得審
    判，即為該案判決之既判力所不能及，而上開判例稱「最後
    審理事實法院」，而非謂「最後事實審」，顯然不限於第二
    審判決，因而在未經上訴於第二審法院之判決，亦屬相同，
    即其既判力之時點，應至第一審宣示判決之日（最高法院三
    十二年上字第二五七八號判例、八十五年度臺非字第三二號
    判決參照）。經查，被告於九十年九月六日某時起至九十三
    年十月二十四日晚間九時止，多次施用第二級毒品安非他命
    ，經本院於九十四年五月二十六日以九十四年度易字第五二
    四號刑事判決判處有期徒刑五月，於九十四年六月二十日確
    定，有該判決一份在卷可考（見本院卷第十六頁至第十九頁
    ）。揆揭前揭說明，前述刑事判決所判處被告連續施用第二
    級毒品之既判力範圍，應至宣示判決日即九十四年五月二十
    六日止。是本案被告自九十四年九月四日某時起至九十五年
    一月二十日某時止，再施用第二級毒品安非他命之犯行，已
    非前案判決既判力所及，本院自應為實體判決，附此敘明。
據上論斷，應依刑事訴訟法第二百七十三條之一第一項、第二百
九十九條第一項前段，毒品危害防制條例第十條第二項、第十八
條第一項前段，刑法第十一條前段、第五十六條、第四十七條、
第四十條但書，判決如主文。
本案經檢察官王鑫健到庭執行職務
中    華    民    國  九十五  年    五    月  二十六  日
                          臺灣臺北地方法院刑事第十四庭
                              法      官  孫萍萍
上正本證明與原本無異。
如不服本判決，應於判決送達後十日內，向本院提出上訴狀。
                              書  記  官  張汝琪
中    華    民    國  九十五  年    五    月  二十六  日
附錄本案論罪科刑法條全文：
毒品危害防制條例第十條
施用第一級毒品者，處六月以上五年以下有期徒刑。
施用第二級毒品者，處三年以下有期徒刑。


司法院資訊處製作；財團法人民間司法改革基金會備份。
